【裁判字號】    98,消債清,54
【裁判日期】    980713
【裁判案由】    清算事件
【裁判全文】
臺灣板橋地方法院民事裁定            98年度消債清字第54號
聲  請  人  甲○○
代  理  人  鄧敏雄律師
上列聲請人依消費者債務清理條例聲請清算事件，本院裁定如下
：
    主      文
甲○○自中華民國九十八年七月十三日下午四時起開始清算程序
。
    理      由
一、本件聲請人依消費者債務清理條例聲請清算，其陳述略以：
    聲請人目前負有債務總額新臺幣（下同）2,931,437 元，資
    產總值3,000 元，前於民國95年間曾依金融主管機關協調成
    立之中華民國銀行公會會員辦理消費金融案件無擔保債務協
    商機制，與最大債權機構達成協商，又於消費者債務清理條
    例施行後，以書面向最大債權金融機構慶豐商業銀行請求共
    同協商債務清償方案而不成立。聲請人於板橋市華江黃昏市
    場或板橋市埔墘興隆市場內擺攤，每月擺攤約16天，平均每
    月營業額約4 萬元，扣除進貨成本及租金約28,000元後，每
    月盈餘約12,000元，因小孩李宥承有膽道閉鎖症狀，曾接受
    肝臟移植手術，健康情形不佳，時需住院治療或家人在旁照
    護，及家中經濟更形惡化，無力進貨，已停止擺攤工作。聲
    請人與配偶李世興育有一女于秉柔（民國86年出生）、一子
    李宥承（民國95年出生），另李寶蓮為聲請人之母，由聲請
    人單獨扶養，配偶李世興於98年4 月30日經鈞院以97年度消
    債清字第82號裁定開始清算程序在案。負債之主因是聲請人
    之配偶李世興經營汽車修車廠為業，因經營不善，負債累累
    ，聲請人亦以自己名義向銀行為信用借款用以借新還舊，支
    應配偶經營修車廠所需，及支應家庭生活開銷，終至無法清
    償；因而聲請准予清算等語。並提出財產及收入狀況說明書
    、債權人及債務人清冊、戶籍謄本、機車行車執照、財政部
    臺灣省北區國稅局綜合所得稅各類所得資料清單、財政部臺
    灣省北區國稅局財產歸屬資料清單、全國財產稅總歸戶財產
    查詢清單、行政院退除役官兵輔導委員會臺北榮民總醫院診
    斷證明書、中央健康保險局保險對象門診就醫記錄明細表、
    土城青雲郵局97年6 月6 日第287 號存證信函及郵政掛號郵
    件收件回執、慶豐商業銀行前置協商補件通知函、慶豐商業
    銀行前置協商退件通知函、存摺、統一安聯人壽保險股份有
    限公司保單批註內容一覽表、水費收據、新海瓦斯用戶履歷
    報表、電信費繳費證明單、正隆新城公寓大廈管理費存根、
    台北縣汽車修理職業工會勞健保費收據及郵政劃撥收據、廣
    欣藥局銷售明細、財團法人金融聯合徵信中心當事人查詢個
    人資料（信用報告）回覆書及當事人綜合信用報告─消費者
    債務清理條例前置協商專用債權人清冊等影本為證據。
二、經本院通知聲請人所陳報之已知債權人表示意見分別以：債
    務人前未提出明示授權債權人得以向有關單位查詢財務狀況
    之前置協商申請書，無法取得了解債務人財務狀況之資訊，
    無法據以決定協商內容，債務人之配偶經營之汽車商行登記
    為債務人之母李寶蓮名下，其資本額達220 萬元，亦未撤銷
    登記，屬正常營運之公司，而債務人與配偶並未誠實申報所
    得稅，致其提供之各年度所得清單均為0 元，顯係逃避稅務
    所致，應無證據能力，債務人提領之現金卡金額明顯逾一般
    人生活必要之支出金額，亦無法舉證證明何需消費之應生活
    所需，債務人負債顯然因奢侈浪費或其他投機行為導致負擔
    過重所致，符合消費者債務清理條例第134 條第4 款等不免
    責事由；債務人前雖於97年6 月6 日郵寄存證信函要求參加
    前置協商，惟未備齊相關文件，俟最大債權金融機構慶豐商
    業銀行通知其補件後，又遲未備齊文件申請協商，最大債權
    金融機構慶豐商業銀行乃僅程序上予以退件，非債務人所謂
    不開始協商；債務人表示家庭收入皆無實際文件可證明，扣
    除所提出之相關生活費用及扶養費用等根本無法有多餘閒錢
    ，且開支金額大於收入，但債務人又有能力繳納保費，實有
    可議之處；故以債務人所提出清算之聲請，不符消費者債務
    清理條例第151 條規定，請依同條例第8 條規定予以駁回各
    等語。
三、按法院開始清算程序之裁定，應載明其年、月、日、時，並
    即時發生效力，消費者債務清理條例第83條第1 項定有明文
    。經查，聲請人於提出本件清算之聲請前，曾寄發存證信函
    與最大債權金融機構慶豐商業銀行請求協商債務清償方案，
    經慶豐商業銀行於97年6 月30日退件，此有聲請人提出之慶
    豐商業銀行97年6 月30日前置協商退件通知函影本在卷可參
    ，可見聲請人於提出本件聲請前，已經以書面向最大債權金
    融機構請求協商債務清償方案，且逾30日未能開始協商，應
    視為協商不成立，雖聲請人故意不使用銀行公會提供之前置
    協商申請書格式，致使受理聲請人申請之最大債權金融機構
    無從向有關機構調取聲請人之財務資料，而無從判斷聲請人
    之真實財務狀況，而難以與聲請人進行實質之協商，然協商
    之能否成立，在於參與協商之雙方均具有協商之誠意，本件
    聲請人故意不使債權人得以知悉其真實財務狀況，雖有債權
    人所稱不具協商誠意之情形存在，僅足以認定聲請人實際上
    並無依照所負債務清償之誠意，終究不能認為其無遵照消費
    者債務清理條例第151 條所規定之程序進行，而已經符合該
    條之規定，不能以其無償債誠意而認為其未遵照法律規定之
    程序；至於聲請人是否有不能免責之事由存在，乃屬日後審
    酌其能否免責時所應審究之事項，並非審查其是否得開始清
    算程序之要件。又查，本件聲請人提出其財產及收支狀況說
    明書，臚列其支出之項目及金額，可見聲請人有不能清償債
    務之情事存在，此外，聲請人又查無本條例第6 條第3 項、
    第8 條或第82條第2 項所定駁回清算聲請之事由存在，則
    本件聲請人聲請清算，應屬可以准許，爰裁定如主文。
中    華    民    國    98    年    7     月    13    日
                  民事第一庭  法  官  許瑞東
以上正本係照原本作成
本裁定不得抗告
本裁定已於中華民國98年7月13日下午4時公告
中    華    民    國    98    年    7     月    13    日
                              書記官  賴玉芬


司法院資訊處製作；財團法人民間司法改革基金會備份。
